【裁判字號】    89,易,480
【裁判日期】    900330
【裁判案由】    詐欺
【裁判全文】
臺灣宜蘭地方法院刑事判決                          八十九年度易字第四八號
    公  訴  人  臺灣宜蘭地方法院檢察署檢察官
    被      告  丙○○
右列被告因詐欺案件，經檢察官提起公訴（八十九年度偵字第二一六０號），及移送
併辦（八十九年偵緝字第一七三號），本院判決如左：
    主  文
丙○○共同連續意圖為自己不法之所有，以詐術使人將本人之物交付，處有期徒刑壹
。
    事  實
一、丙○○前於民國八十七年間先後向華信安泰信用卡股份有限公司（下稱辛○○○○司）、庚○○○○行（下稱富邦銀行）及甲○○○○業銀行（下稱甲○○○○
    銀，起訴書誤載為中國信託商業銀行）聲請信用卡，並獲前開三家銀行分別核發
    卡號000000000000000、0000000000000000、
    0000000000000000號等信用卡使用，授權信用消費額度各為新
    台幣（下同）五萬元、七萬元及五萬元。其於取得上開信用卡持以消費後，未能
    按期繳款，迄八十八年五月間及同年七月十四日，因逾越授權額度刷卡消費而先
    後遭華泰安信公司、甲○○○○銀採取控管、禁止超額刷卡等措施，無法再使用
    該二家銀行核發之信用卡消費；另富邦銀行核發之信用卡，則自取得後迄八十八
    年八月初止已累計消費達七萬餘元，然期間僅曾於同年七月三十一日支付過一萬
    元之消費款。詎丙○○明知上情及已無清償信用卡帳款之意願及能力，竟於八十
    八年八、九月間，透過報紙上刊登之廣告認識曾仁旭、許哲銘二人（均另案於台
    灣高等法院審理中），遂共同基於意圖為自己不法所有之概括犯意，接受曾仁旭
    、許哲銘二人之安排搭乘飛機出入境，利用航空器飛航途中及機場免稅商店刷卡
    無需與發卡銀行連線查核該信用卡使用狀況之國際作業規定，並依曾仁旭、許哲
    銘之指示，連續於附表壹所示之時間、地點大肆刷卡購買洋酒、洋煙、化妝品等
    免稅商品，使不知情之空服員或免稅商店店員陷於錯誤，分別交付附表壹所示價
    額之免稅商品予丙○○，其再於飛抵香港等地或返回台灣時，將購得之商品以刷
    卡消費金額之三成低價，轉售予曾仁旭、許哲銘二人另行銷贓牟利。嗣於八十八
    年九月二十二日、同年九月三十日及同年十月六日，因其所持有之上開三張信用
    卡，均因積欠消費款項未繳而先後遭甲○○○○銀、富邦銀行及辛○○○○司強
    制停止使用後，仍基於前開概括之犯意，繼續受曾仁旭、許哲銘二人之安排搭乘
    飛機出入境，同樣利用前開方式，於附表貳所示之時間、地點，連續刷卡購買洋
    酒、洋煙、化妝品等免稅商品，亦使不知情之空服員或免稅商店店員陷於錯誤，
    分別交付附表貳所示價額之免稅商品予丙○○，再以前開計價方式轉售予曾仁旭
    、許哲銘二人銷贓牟利，總計各以華泰安信公司、富邦銀行及甲○○○○銀所核
    發之信用卡消費，分別詐得價值五十萬二千零一十元、三十七萬八千八百零五元
    （起訴書誤載為四十七萬五千一百六十五元）及二萬四千三百一十元（合計九十
    萬五千一百二十五元）之免稅商品，後經前開銀行催繳無著，報警偵辦後始循線
    查知上情。
二、案經警政署外事警官隊移送及甲○○○○銀訴由台灣台北地方法院檢察署呈請台
    灣高等法院檢察署令轉台灣宜蘭地方法院檢察署偵查起訴及移送併辦。
    理  由
一、右揭犯罪事實，業據被告丙○○於本院審理時坦承不諱，並據告訴人辛○○○○
    司之代理人丁○○於警訊及本院調查程序中、告訴人富邦銀行之代理人乙○○於
    警訊及本院調查程序中、告訴人甲○○○○銀之代理人己○○、吳明憲、鄭智文
    、戊○○於警訊、偵查及本院調查程序中指訴綦詳，並有被告於辛○○○○司之
    信用卡申請書、消費記錄查詢、客戶消費紀錄明細表、信用卡客戶帳單資料明細
    表、信用卡客戶財務紀錄明細表、催繳紀錄、被告於富邦銀行之信用卡申請書、
    信用卡消費明細及帳單、消費概況查詢、信用卡卡片查詢、繳費狀況記錄、被告
    於甲○○○○銀之信用卡申請書、持卡人資料查詢、信用卡持卡人消費歷史查詢
    、電催記錄表、財團法人金融聯合徵信中心之信用卡持卡狀況查詢記錄、國人入
    出境端末查詢報表等資料多紙附卷可佐。參以依卷附被告於辛○○○○司、富邦
    銀行及甲○○○○銀之信用卡繳費紀錄所示，被告自八十七年間先後獲准核發前
    開三張信用卡後迄八十八年八、九月止，其或於初期僅支付每月消費款之最低應
    繳款，嗣更長期未續行繳納任何繳款，或持卡持續消費長達年餘並已累計達七萬
    餘元，卻僅曾期間內給付過一萬元消費款，而嗣後被告接受案外人曾仁旭、許哲
    銘之安排，多次利用搭乘飛機之機會，在飛機或機場之免稅商店內大肆刷卡購買
    洋煙、洋酒、化妝品等免稅商品，再以低價轉售予曾仁旭、許哲銘銷贓牟利，累
    計在上開場所刷卡消費款高達九十萬五千一百二十五元，且迄本案審理終結止均
    未曾償還告訴人任何款項，並自承其無力清償等情狀，足認被告於刷卡購買前開
    免稅商品時即明知自己並無清償信用卡帳款之意願及能力，復刻意利用航空器飛
    航途中及機場免稅商店刷卡無需與發卡銀行連線查核該信用卡使用狀況之國際作
    業規定而在該等場所大肆刷卡消費，進而於取得免稅商品轉售牟利，顯有不法所
    有之詐欺犯意甚明，是本件事證明確，被告犯行堪以認定，應依法論科。
二、按被告丙○○明知其所持有之信用卡業經發卡銀行限制超額刷卡並進而遭強制停
    卡，及其並無清償信用卡帳款之意願及能力，猶利用航空器飛航途中及機場免稅
    商店刷卡無需與發卡銀行連線查核該信用卡使用狀況之國際作業規定，在飛機及
    機場免稅商店內大肆刷卡消費，致使不知情之空服員或免稅商店店員陷於錯誤，
    分別交付其刷卡購買之免稅商品，而實際詐得該等物品轉售，核其所為係犯刑法
    第三百三十九條第一項之詐欺取財罪。公訴人認前開所為，係犯同法第三百三十
    九第二項之詐欺得利罪，尚有未恰，應予變更起訴法條。被告與案外人曾仁旭、
    許哲銘三人就前開犯行間，有犯意之聯絡及行為之分擔，為共同正犯。被告先後
    多次刷卡詐取財物行為，均時間緊接，方法相同，所犯又係構成要件相同之罪名
    ，顯係基於概括之犯意而為之，應依連續犯之法律關係以一罪論，並加重其刑。
    爰審酌被告正值青壯，竟不思以正當手段賺取財物，而投機取巧，利用飛機上信
    用卡交易無法進行信用卡徵信之漏洞，為本件連續犯行，足生損害於信用卡交易
    安全及影響社會經濟甚鉅，且其詐騙行為次數眾多，金額高達九十餘萬元，犯後
    迄未償還告訴人所受損失，及其到案後已坦承犯行等情狀，量處如主文所示之刑
    ，以資警懲。
據上論斷，應依刑事訴訟法第二百九十九條第一項前段、第三百條，刑法第二十八條
、第五十六條、第三百三十九條第一項，罰金罰鍰提高標準條例第一條前段，判決如
主文。
本案經檢察官林慧到庭執行職務
中      華      民      國      九十    年      三      月      三十    日
                                  臺灣宜蘭地方法院刑事第一庭
                                          法  官
右正本證明與原本無異。
如不服本判決，應於判決送達後十日內，向本院提出上訴狀。
                                  書記官
中    華    民    國      八十        年              月               日
附錄本案論罪科刑法條全文：
刑法第三百三十九條


司法院資訊處製作；財團法人民間司法改革基金會備份。
